【裁判字號】    98,訴,171
【裁判日期】    981030
【裁判案由】    毀棄損壞等
【裁判全文】
臺灣屏東地方法院刑事判決               98年度訴字第171號
公  訴  人  臺灣屏東地方法院檢察署檢察官
被      告  乙○○
            甲○○
共      同
選任辯護人  庚○○○律師
上列被告因毀棄損壞等案件，經檢察官提起公訴（97年度偵字第2
293號）本院判決如下：
    主  文
乙○○竊盜，處有期徒刑陸月，如易科罰金，以新台幣壹仟元折
算壹日。
甲○○無罪。
    事  實
一、乙○○與甲○○、李建興、李聯峰係父子，4 人曾以甲○○
    、李聯峰所有之屏東縣麟洛鄉○○段738 、785 、786 、78
    7 、792 、793 、794 、795 、798 、799 、800 、801 、
    937 地號等土地及坐落於795 地號上之15號建物（門牌為屏
    東縣麟洛鄉○○村○○路農場巷22號）設定最高限額抵押權
    新台幣（下同）4,440 萬元予合作金庫商業銀行股份有限公
    司（下稱合作金庫），向合作金庫借款。因未能清償上開債
    務，合作金庫遂於民國95年5 月24日向本院聲請強制執行（
    本院執行案號：95年度執字第8889號），經本院執行書記官
    己○○於95年6 月7 日會同地政人員前往上開地號，將上開
    13筆土地及與79 5地號上15號建物（即附圖(一)位於795 地號
    上編號(1)(2)(3)(4)部分，為附圖(三)編號豬舍J 範圍內）及其餘
    車棚、鴿舍、豬舍（部分豬舍佔用與前揭土地毗鄰之屏東縣
    麟洛鄉○○段796 、797 、802 、803 地號等國有土地）等
    未保存登記建物（即拍賣公告暫編447 號建物、附圖(一)、(三)
    所示豬舍編號G 、H 、I 、J ）一併執行查封，嗣由本院於
    96年8 月1 日行特別拍賣程序，由丙○○○在減價拍賣期日
    投標拍定，並於96年8 月15日取得由本院所核發之權利移轉
    證書。詎乙○○不甘丙○○○以低價拍得上揭不動產，竟基
    於毀壞他人豬舍之意思及意圖為自己不法所有，本於竊盜之
    意思，於96年10月10日僱用不知情之包工戊○○，約定將位
    於屏東縣麟洛鄉○○段796 、797 、802 、803 地號之國有
    土地上之豬舍全部拆除，並將上開拆除後所餘留，原設置在
    豬舍內供飼養豬隻、幫助豬舍效用之電線、鐵架、欄杆等鐵
    材交由戊○○充作承攬報酬。戊○○遂依約於96年10月16
    日將上開4 筆國有地範圍內之豬舍予以拆除，足生損害予丙○○○，復將該豬舍內之電線、鐵架、欄杆等鐵材拆卸竊取
    後，持往變賣抵充承攬報酬（約20公噸，約計18萬元）；乙○○復以不詳之方式於96年11月13日前，接續竊取坐落於
    794 、795 地號土地上，原與上開國有土地上部分一體相連
    豬舍內之電線、鐵材（約28.26 公噸、約計254,340 元）。
二、案經丙○○○訴由台灣屏東地方法院檢察署檢察官偵查起訴
    理  由
一、程序方面
(一)、按刑事訴訟法新制採改良式當事人進行主義，為保障被告防
    禦權及維護直接審理與言詞審理原則，刑事訴訟法第159 條
    第1 項規定：被告以外之人於審判外之言詞或書面陳述，除
    法律有規定者外，不得作為證據。其立法本旨係以證人於審
    判外之言詞或書面陳述，屬於傳聞證據，此項證據，當事人
    無從直接對於原供述者加以詰問，以擔保其真實性，法院亦
    無從直接接觸證人而審酌其證言之憑信性，違背直接審理及
    言詞審理之原則，故除具有必要性及信用性情況之除外者外
    ，原則上不認其有許容性，自不具證據能力。至所謂具有必
    要性及信用性情況者，例如刑事訴訟法第159 條之1 至第15
    9 條之5 及第206 條等情形，仍例外認其有證據能力，惟應
    於判決理由說明（最高法院97年度台上字第898 號判決意旨
    參照）。查本件檢察事務官於偵查中對證人丁○○、己○○
    戊○○所做之筆錄，均係被告以外之人於審判外之陳述，然
    證人丁○○、己○○、戊○○皆已到庭證述，經當事人詰問
    並使本院直接審理而審酌其證言後，核其內容大致相同，則
    其先前於檢察事務官面前所證尚無因必要性而構成例外有證
    據能力事由，至其餘檢察事務官於偵查中對被告以外之人所
    做之筆錄，亦無具有必要性或信用性之情形，基此，依上開
    規定，本件被告以外之人於檢察事務官面前所證自均不得作
    為證據，無證據能力，惟仍得做為做為爭執證明力之彈劾證
    據（96年度台上字4363號判決意旨參照），要屬當然。
(二)、復按被告以外之人於偵查中向檢察官所為陳述，除顯有不可
    信之情況者外，得為證據，同法第159 條之1 第2 項定有明
    文。偵查中對被告以外之人（包括證人、鑑定人、告訴人、
    被害人及共同被告等）所為之偵查筆錄，或被告以外之人向
    檢察官所提之書面陳述，性質上均屬傳聞證據。惟現階段刑
    事訴訟法規定檢察官代表國家偵查犯罪、實行公訴，依法其
    有訊問被告、證人及鑑定人之權，證人、鑑定人且須具結，
    而實務運作時，檢察官偵查中向被告以外之人所取得之陳述
    ，原則上均能遵守法律規定，不致違法取供，其可信度極高
    ，職是，被告以外之人前於偵查中已具結而為證述，除反對
    該項供述得具有證據能力之一方，已釋明「顯有不可信之情
    況」之理由外，不宜遽指該證人於偵查中之陳述不具證據能
    力。查證人汪輝、丁○○於偵查中在檢察官面前之陳述，已
    依法具結，有結文在卷可按（97年度偵字第2293號卷第9 頁
    ），復查無任何顯不可信之情況，依前開規定，上開證人在
    檢察官前所為證述筆錄，自得作為本案證據使用。
(三)、再按被告以外之人（包括證人、鑑定人、告訴人、被害人及
    共同被告等）於審判外之陳述雖不符前4 條之規定，而經當
    事人於審判程序同意作為證據，法院審酌該言詞陳述或書面
    陳述作成時之情況，認為適當者，亦得為證據，刑事訴訟法
    第159 條之5 第1 項定有明文。立法意旨在於傳聞證據未經
    當事人之反對詰問予以核實，原則上先予排除。惟若當事人
    已放棄反對詰問權，於審判程序中表明同意該等傳聞證據可
    作為證據；或於言詞辯論終結前未聲明異議，基於尊重當事
    人對傳聞證據之處分權，及證據資料愈豐富，愈有助於真實
    發見之理念，且強化言詞辯論主義，使訴訟程序得以順暢進
    行，上開傳聞證據亦均具有證據能力。查本院所引用下列被
    告以外之人之陳述，均屬傳聞證據，惟檢察官、被告及辯護
    人對於上開書面證據，經於本院審判程序時予以提示並告以
    要旨，且各經檢察官、被告及辯護人表示意見，其等已知上
    述證據均為傳聞證據，然均未於言詞辯論終結前對該等證據
    表示異議，本院審酌上開證據作成時之情狀，並無違法或不
    當等情形，認為以之作為本案之證據亦屬適當，依上開規定
    ，自均具證據能力。
二、實體方面
(一)、訊據被告乙○○矢口否認有何毀損及竊盜犯行，辯稱：「我
    只有拆國有地上的豬舍，那不是查封範圍的東西，其他的我
    都沒有動」云云，經查：
1、 被告乙○○、甲○○曾與證人李建興、李聯峰4 人以甲○○
    、李聯峰所有之屏東縣麟洛鄉○○段738 、785 、786 、78
    7 、792 、793 、794 、795 、798 、799 、800 、801 、
    937 地號等13筆土地及同段坐落上揭795 地號上之15號建物
    向合作金庫借款並設定最高限額抵押權4,440 萬元，嗣因未
    能清償上開債務，合作金庫遂於95年5 月24日向本院聲請強
    制執行，經本院於95年5 月26日將上開13筆土地及15號建物
    查封登記後，又於95年6 月7 日由本院執行書記官即證人己○○會同地政人員到場，就上開13筆土地、15號建物、及其
    餘坐落於上開13筆土地上之未保存登記建物（即暫447 號建
    物部分）指界並現場查封等情，有合作金庫民事強制執行聲
    請狀、債權憑證、土記登記簿謄本、本院囑託限制登記網路
    作業送達回執證明、95年6 月7 日查封筆錄各1 份在卷可按
    （95年度執字第8889號卷第2 至37頁、第44頁；96年度他字
    第2095號卷第60至71頁）。又證人己○○到庭證稱：「國有
    地有好幾筆，只有一筆的上面建物像是穀倉，那部分是債權
    人主張是獨立的，所以沒有查封，其他國有地及私有地上的
    豬舍是連在一起的，沒辦法切割，所以整個豬舍都查封」、
    「執行筆錄上面記載除國有土地上之地上物不查封外是指類
    似倉庫的那間」、「豬舍都是查封範圍，筆錄上記載國有地
    不予查封部分，是指穀倉部分」、「查封的時侯，債務人有
    在場，承認說除了獨立的倉房以外，都是債務人他們在使用
    」等語（本院卷第152 頁反面、154 頁正反面），與本院95
    年6 月7 日到場查封之筆錄第六點所載「會同地政指界，據
    地政指稱查封土地中有三筆國有土地（803 、797 、796 ）
    均為債務人使用，故整個現場土地都相連，債務人亦在場表
    示地上建物及設施相互配合使用，故主張土地要合併拍賣」
    、第八點另載「…除國有土地上之地上物不查封外，其餘地
    上物債務人自用及所有均測量查封」，及佐以屏東縣屏東地
    政事務所建物測量成果圖所示暫447 號建物中之「豬舍G 總
    面積1659㎡，其中包含使用鄰地802 、803 地號298 平方公
    尺、豬舍H 總面積985.52，包含使用鄰地797 地號204 平方
    公尺、豬舍J 總面積1950 .57㎡，包含使用鄰地797 、796
    地號1498.07 平方公尺、豬舍L 總面積1143.95 ㎡、包含使
    用鄰地797 、796 地號108.26平方公尺、豬舍Q 總面積1025
    .10 平方公尺，包含使用鄰地796 地號164.40平方公尺、豬
    舍總面積2879.26 平方公尺，包含使用鄰地796 地號34.05
    平方公尺」，及世專不動產估價師事務所鑑估報告書及建物
    價值分析表所載「暫447 號建物，未保存登記建物（豬舍G-
    R ）包含使用鄰地802 、803 、797 、796 地號土地之建號
    建物」等內容相互參酌（95年度執字第8889號卷第53至54
    頁、第59至60頁），可知證人己○○於查封筆錄所載國有有
    土地不予查封之部分是與本案無涉之獨立穀倉建物；況查封
    當時坐落於國有地上之豬舍因與被告所設定抵押之794 、79
    5 地號土地上豬舍整體相連為一完整之建物，無從分割及具
    獨立性，而均涵蓋在查封範圍內，為查封效力所及無誤，是
    上開13筆土地及15號建物、暫447 號建物均為本件強制執行
    查封效力所及。又證人己○○到庭證稱：「95年6 月7 日查
    封的時侯，除了債權人之外，還有被告2 人在場，我會先點
    呼有誰在場，叫在場的人跟我走，知道哪些範圍要執行，要
    執行的範圍到哪裡，還要跟他們確認」等語（本院卷第154
    頁），是被告乙○○確實知悉查封之範圍，應無疑義。
2、 又按非主物之成分，常助主物之效用，而同屬一人者，為從
    物；主物之處分，及於從物，民法第68條第1 項、第2 項分
    別定有明文，故在查封時已成為不動產之從物者，該從物亦
    在拍賣範圍內，由拍定人取得該從物所有權，執行法院應予
    一併點交（最高法院92年度台抗字第338 號判決意旨參照）
    。本件查封相連一體坐落於國有地及非國有地上之豬舍原本
    設置目的即在飼養豬隻，故為此目的而裝設之鐵架、欄杆及
    供電所用之電線，顯為供豬舍圈養豬隻之效用所存在，且於
    設定抵押、強制執行程序時同屬被告乙○○所有，是查封時
    豬舍內之電線、鐵材亦為查封效力所及，此觀本院96年9 月
    18 日 、屏院惠民執字戊字第95執8889號通知明載：「拍定
    之不動產已屬買承受人所有，凡附著於建物之全部設備，均
    為拍賣效力所及，債務人或使用人不得拆卸或毀壞」等語及
    拍賣公告暫447 號建物之備考註明拍賣標的亦含鐵窗等全部
    即明（本院卷一第31至33頁）。又被告於偵訊中供稱96年10
    月9 日證人己○○前往該處履勘現況及協商搬遷時，其亦在
    場，（96年度他字第2095號卷第31頁），是被告乙○○應已
    知悉上開電線、鐵架、欄杆均併同豬舍本身移轉所有權之事
    實。
3、 上揭抵押之13筆土地、15號建物、暫447 號建物於96年8 月
    1 號在本院行特別拍賣程序拍賣時，由丙○○○以3,725,60
    0 元拍得後，本院遂於96年8 月15日核發權利移轉證書予丙○○○而移轉所有權。而本院於96年10月9 日、11月13日分
    別履勘，在96年12月5 日點交予拍定人之事實，亦有不動產
    移轉證書、屏東地政事務塗銷查封登記、塗銷抵押權登記函
    、履勘執行筆錄、點交執行筆錄各1 份在卷足憑（95年度執
    字第8889號卷第78至80頁、第92頁、第105 至106 頁、第11
    1 至112 頁、第116 至117 頁），是丙○○○業已於96年8
    月15日就上揭13筆土地及15號建物、暫447 號建物取得所有
    權。又上開拍定之不動產及其內設施所有權均已移轉予拍定
    人丙○○○，債務人或使用人均不得拆卸或毀壞，亦經本院
    於96年9 月18日以屏院惠民執字戊字第95執8889號通知，是
    被告乙○○既知悉其對上揭國有地上之豬舍及豬舍內設施已
    無所有權及處分權之事實，要無疑義。
4、 被告乙○○於96年10月10日僱用戊○○拆除國有地上豬舍一
    事，業據被告供承不諱，核與證人戊○○到庭所證：「被告
    乙○○僱用我去拆除豬舍，我用承攬的方式將國有地上的豬
    舍全部拆除完，他有做記號給我拆除，拆除的鐵材大約有20
    噸左右，賣了18萬元左右」等語相符（本院卷二第46頁），
    且被告乙○○於本院審理時供稱：「我包給證人戊○○拆除
    ，我請戊○○拆除國有地的部分賣了多少錢我不知道」等語
    （本院卷二第46頁反面），足證被告乙○○除僱用證人戊○○拆除796 、797 、802 、803 地號國有地上豬舍外，亦將
    原設置其內之鐵架、欄杆、電線等物充作工資變賣處分無訛
    。另證人汪輝及丁○○亦均於偵訊中證稱上開794 、795 非
    國有地上之豬舍內均為拆除成僅餘支架之中空狀態（97年度
    偵字第2293號卷第7 頁），與本院96年11月13日之履勘筆錄
    所載：「拆除豬舍如附圖J 、I 、H 、G 虛線部分均被拆除
    ，均屬拍賣範圍，但坐落於國有地上；其餘豬舍內部之電線
    、鐵架、欄杆均已被拆除」等情互核一致（95年度執字第88
    89號卷第111 頁），且依拆除前鑑價時15號建物、暫447 號
    建物中編號G 、H 、I 、J 豬舍照片及拆除後15號建物、暫
    44 7號建物中編號G 、H 、I 、J 豬舍內部照片相互參酌（
    95年度執字第8889號卷第124 至126 頁、96年度他字第2095
    號卷第74至79頁、本院卷二第20至21頁），該豬舍僅餘支架
    ，其餘之電線、鐵架、欄杆均不復存在，而依被告乙○○為
    具有利害關係之人，居住於該處，又僱工拆除變賣其餘國有
    地上豬舍各情觀之，其將原與國有地上豬舍相連一體之794
    、795 號非國有地上之豬舍內部附屬之電線、鐵架、欄杆等
    物竊取入己之事實，至為灼然。又被告僱用證人戊○○所拆
    除之796 、797 、802 、803 地號國有地上豬舍面積為2312
    .83 平方公尺（即附圖(三)編號G 、H 、I 、J 所包含使用上
    開地號土地部分，計算式：298+204+312.76+1498.07），而
    位於794 、795 地號土地上豬舍（即附圖(三)編號G 、H 、I
    、J 拆除後所餘留部分，包含(1)(2)(3)(4)之15號建物部分）之
    豬舍面積為3267.96 平方公尺( 計算式：1659.30+985.52+9
    85.40+1950.57=5580.79 （總面積）-2312.83=3267.96），
    約戊○○所拆除部分之1.413倍（計算式：3267.96 2312
    .83 ＝1.413 ），從而依證人戊○○所證其所拆除國有地電
    線、鐵架、欄杆數量約20公噸，販賣價金約為18萬元而言，
    被告乙○○所自行竊取之電線、鐵架、欄杆依比例計算數量
    應約為28.26 公噸、價款約為254,340 千元（計算式201.
    413=28.26 ；1800001.413=254340）。
5、 又被告乙○○雖辯稱：「10月9 號（即履勘）那天執行書記
    官跟我講法院拍賣之債權人有標到東西不能拿走，沒有標到
    的可以拿走」云云，惟經證人己○○到庭證稱：「10月9 日
    履勘那天，因為在履勘之後在那間水泥造的房子，也就是他
    們住的那間房間跟他們溝通，他們在他們住的地方問我說他
    們拿什麼東西可以，什麼不可以，我說在拍賣範圍的東西不
    能拿，在這間房間屬於你們住家使用的東西可以拿」等語（
    本院卷一第154 頁反面），是證人己○○所指不屬於拍賣效
    力範圍之物品係於被告乙○○住處內之個人使用之物品，而
    非豬舍內之附屬設備，且證人己○○為本院負責本案查封及
    執行拍賣程序之執行書記官，對本件查封效力所及之物及查
    封範圍應知之甚詳，依其專業亦了解債務人對毀壞、佔用已
    進入強制執行程序及點交後標的物品後果嚴重性，自無隨意
    告知債務人而任由債務人取走查封、拍賣範圍物品之可能，
    且雙方溝通之地點為被告乙○○之住處，所指之物又係其個
    人使用之物品，被告乙○○當無誤認之理。又辯護人雖稱被
    告乙○○所拆除之豬舍為其配偶李林冊出資建造，為第三人
    所有之物，本不得查封、拍賣，被告乙○○拆除自無違法云
    云，然若該物確非被告乙○○所有，何以於本件執行自查封
    、拍賣、點交程序中，被告乙○○及其配偶李林冊均未就此
    提出異議或提出第三人異議之訴，抑有進者，被告乙○○於
    點交後又以所有人之地位，與證人戊○○簽訂承攬契約，令
    證人戊○○拆除豬舍、處分其內從物，是被告乙○○對上開
    建物確具所有權及管理處分權，是其所辯該物為其配偶李林
    冊所有云云，均顯係臨訟杜撰之詞，無足可採，至其所提出
    之支票日曆分析表尚難認定該款項與本件豬舍建造有何關連
    。又辯護人另辯稱，本院民事執行處於96年7 月10日之通知
    備註欄已明載「暫編447 號建物及增建部分係違章建築，未
    辦理建築物所有權第一次登記，於拍定後無法逕持不動產權
    利移轉證書辦理所有權移轉登記，且得標人應負擔被拆除之
    風險，不得主張瑕疵擔保請求權。本建物占用790 、796 、
    797 、802 、803 地號國有土地，使用權源不明，請應買人
    注意」等語，可見告訴人既應負擔被拆除之風險，自不得因
    被告乙○○之拆除行為而令其負擔毀損之刑事責任云云，然
    上開公告內容應係指設置於國有地上之豬舍佔有國有地之權
    源不明，拍定後對國有地具有權限之人得以行使其拆屋還地
    之權限，而預先提醒拍定人注意，非謂被告得任意毀壞他人
    業已取得所有權之物，從而，其上開所辯，亦無可取。
6 、綜上所述，被告所辯顯無可採，本案事證明確，被告乙○○
    毀損及竊盜犯行，事證明確，應堪認定。
三、核被告乙○○所為，係犯刑法第320 條第1 項竊盜罪及同法
    第354 條之毀損罪。被告乙○○利用不知情之證人戊○○毀
    損並竊取國有地上豬舍內電線及鐵材之行為，為間接正犯。
    被告乙○○竊取國有地上豬舍所餘留之電線及鐵材後再竊取
    相連國有地豬舍內之電線及鐵材之行為，係於密切接近之時
    間及同地實施，侵害同一所有權人丙○○○之財產法益，各
    行為獨立性極為薄弱，且係出於同一竊盜目的，依一般社會
    健全觀念，在時間差距上，難以強行分開，應視為數個舉動
    之接續施行，合為包括的一行為予以評價，屬接續犯，論以
    一罪。被告以一行為觸犯竊盜及毀損罪名，為想像競合犯，
    應依刑法第55條之規定，應從重之竊盜罪處斷。又刑法上所
    規範之建築物係從不可分割的整體，依行為時一般人生活水
    準，客觀加以觀察，其是否為上有屋頂、周有門牆，足蔽風
    雨，可以自由出入，且定著於土地上適於人之起居之工作物
    等情而為認定（最高法院25年上字第2009號判例、90年度台
    上第36 69 號判決意旨參照），查被告乙○○僱用戊○○所
    拆除國有地上之豬舍，純粹為飼養豬隻所存在，亦無適於供
    人起居所用之設施等情，業據被告乙○○供承在卷，核與證
    人己○○依其到場所見之證述相符（本院卷一第155 頁），
    而該條就建築物予以特別設置規定，乃是為保護人身安全之
    考量，此觀同條第2 項有致人於死之處罰甚明，是刑法上之
    建築物定義應與民法上不動產之定義顯然有別，從而，依上
    揭說明，公訴人認被告乙○○涉犯同法第353 條毀損建築物
    罪，尚有未合，惟因二者基本社會事實同一，爰依法變更起
    訴法條。至告訴人雖指被告乙○○拆除非國有土地上之鐵材
    、電線獲得利益應有2117, 214 元等情，然其所計算之數額
    係包括暫447 號建物、即屏東地政事務所建物測量成果圖（
    附圖三）之其餘編號K 、L 、M 、N 、O 、P 等豬舍（本院
    卷二第62頁反面），而上開豬舍均非原告訴狀所告訴之標的
    ，且遍查全卷，公訴人亦均針對本件編號G 、H 、I 、J 及
    其餘坐落於802 、803 地號國有地上之豬舍而為詢問、調查
    、起訴，是告訴人所陳述其餘被拆除豬舍部分既與起訴範圍
    不同，且無證據證明其餘起訴範圍以外之被拆除豬舍為被告
    乙○○所為，本院自應依起訴範圍內之標的而為認定，附此
    敘明。
四、爰審酌被告乙○○因不滿告訴人以低價取得上開建物及土地
    及為取得建物內之有價物品變賣，即無視於法院之強制執行
    行為，任意拆除他人取得所有權之物，致告訴人受損害及其
    前無犯罪紀錄之素行、已屆77歲之高齡、生活狀況、智識程
    度、犯後否認犯行又未賠償告訴人損害，態度非佳度等一切
    情狀，量處如主文所示之刑，並依其資力、職業等節，諭知
    易科罰金之折算標準。
貳、無罪部分：
一、公訴意旨略以：被告甲○○不甘丙○○○以低價拍得上揭不
    動產，且甲○○為避免遭人檢舉其於向屏東縣政府承租之上
    揭797 、802 、803 地號國有土地違規搭蓋豬舍使用而遭終
    止租約，及欲向國有財產局承租上揭796 地號國有土地等原
    由，竟與其父乙○○共同基於毀損及意圖為自己不法所有之
    犯意聯絡，推由乙○○於96年10月10日僱用不知情之包工戊○○，將位於屏東縣麟洛鄉○○段796 、797 、802 、803
    地號等國有土地上之豬舍全部拆除，及將與上開遭拆除之豬
    舍相連，坐落丙○○○所有之屏東縣麟洛鄉○○段794 、79
    5 地號等土地之豬舍內之電線、鐵材等物拆除，並將拆除之
    電線、鐵材等物交由戊○○變賣抵充拆除費用，致令該豬舍
    不堪使用，足生損害於丙○○○，因認被告甲○○亦涉犯刑
    法第320 條第1 項竊盜及353 條毀損建築物罪嫌。
二、按犯罪事實應依證據認定之，無證據不得認定犯罪事實；又
    不能證明被告犯罪者，應諭知無罪之判決；刑事訴訟法第15
    4 條第2 項、第301 條第1 項分別定有明文。又犯罪事實之
    認定，應憑真實之證據，倘證據是否真實尚欠明確，自難以
    擬制推測之方法，為其判斷之基礎；而認定犯罪事實之證據
    係指足以認定被告確有犯罪行為之積極證據而言，該項證據
    自須適合於被告犯罪事實之認定，始得採為斷罪資料（最高
    法院29年上字第3105號、53年台上字第656 號判例意旨參照
    ）。且刑事訴訟上證明之資料，無論其為直接或間接證據，
    均須達於通常一般之人均不致有所懷疑，而得確信其為真實
    之程度，始得據為有罪之認定，若其關於被告是否犯罪之證
    明未能達此程度，而有合理懷疑之存在，致使無從形成有罪
    之確信，根據「罪證有疑，利於被告」之證據法則，即不得
    遽為不利被告之認定（最高法院76年台上字第4986號判例意
    旨參照）。
三、公訴意旨認被告涉犯上開犯行，無非係以證人李聯峰、李建
    興、丁○○、汪輝、己○○於偵查中之證述曾見被告甲○○
    身著工作服於該處出入及該處於96年10月16日失火前、後均
    見被告甲○○在現場、及證人賴榮河於偵查中證稱被告甲○○向屏東縣政府承租797 、802 、803 地號國有地為主要論
    據，惟查：
(一)、證人戊○○係受僱於乙○○拆除上開國有地上之豬舍等情，
    ，業據其於偵訊及本院審理時證述明確（本院卷二第45頁）
    ，其復證稱：「我去施工的時候被告乙○○在現場指揮，沒
    有其他人，被告乙○○的兒子沒有在場」等語（本院卷二第
    45頁反面），且證人戊○○係與被告乙○○簽訂承攬契約，
    有該契約在卷可佐（96年度他字第2095號第39頁），是被告
    甲○○有無參與被告乙○○拆除豬舍、竊取電線、鐵材之犯
    行則不無疑義。
(二)、雖證人李聯峰、李建興、丁○○、證人被告甲○○於曾見被
    告甲○○於該處出入，然上揭13筆土地點交前，被告甲○○
    在其內仍有芒果、椰子等果樹而須照顧等情，業據被告甲○○、乙○○供承在卷，而被告甲○○自92年7 月1 日起曾向
    屏東縣政府承租屏東縣麟洛鄉○○段797 、802 、803 地號
    （即重測前麟洛段450- 694、450-695 、450-708 ）土地供
    做農業使用，並於97年1 月3 日時仍在上開3 筆國有地上種
    植蔬果等情，有屏東縣政府97年6 月10日屏府地價字第0970
    116474號函、台灣省屏東縣公有耕地租賃契約、屏東縣地政
    事務所97年1 月3 日屏所地四字第0970000056號函暨會勘紀
    錄各1 份在卷可按（97年度他字第172 號卷第29至34頁），
    是被告甲○○在上揭13筆土地查封、拍賣並移轉所有權於丙○○○時，確仍在與相鄰之國有土地上施作農事，是被告甲○○為種植果樹、農作、探視乙○○、證人李林冊而通行或
    前往該處，故其身著工作服、雨鞋在該處出入、工作一事要
    與常情相符。
(三)、又公訴意旨認被告甲○○係為避免遭人檢舉違規使用承租之
    國有土地始與被告乙○○謀議拆除上開建物，然此僅為臆測
    之詞，且被告甲○○所承租之上開公有耕地於本件事後仍留
    有一磚造圍牆，經屏東縣政府認其有違法建造而為終止收回
    該公有耕地租賃契約，有經屏東縣政府於97年2 月25日以屏
    府地價字第09700390421 號函在卷可查，是被告甲○○若係
    為繼續承租上開國有地而拆除建物，何以獨餘留一磚造圍牆
    使出租人屏東縣政府執此為柄終止租約收回土地？又上開國
    有地建物係被告乙○○所建造，業俱前述，其自可能為不滿
    建物遭拍賣或為取得其內鐵材等利益而予以拆除，基此，均
    難遽論被告甲○○與被告乙○○具有犯意聯絡。
(四)、證人汪輝雖於96年10月16日因見上揭土地失火而前往查看時
    ，見甲○○於該處，然上揭土地失火原因乃是因拆除國有地
    上未拍賣廠房（即上開榖倉）所致，有證人己○○至現場所
    製作之執行筆錄可憑（95年度執字第8889號卷第111 頁），
    是被告甲○○在自家失火時，並有農作在鄰近土地上，為避
    免損害擴大而前往查看並報案亦為人情之常，要難謂其有從
    事毀損行為。至證人己○○亦僅在失火後前往履勘時見到國
    有地上豬舍遭拆除之狀態，惟其亦未目睹被告甲○○在場拆
    除豬舍，自難以此對被告不利之認定。
(五)、此外，證人賴榮河之證詞及屏東縣屏東縣政府97年6 月10日
    屏府地價字第09701164 74 號函、台灣省屏東縣公有耕地租
    賃契約、屏東縣政府97年1 月8 日屏府地價字第09700050
    52 號 函、被告甲○○97年1 月29日申覆函1 份、豬舍毀壞
    前、後照片31幀、屏東地政事務所建物測量成果圖1 份，僅
    能佐證被告甲○○承租797 、802 、803 地號國有土地之情
    形及豬舍遭拆除之事實，均難做為被告甲○○有毀損及竊盜
    之積極證據。
(六)、綜上所述，本件係被告乙○○獨自僱工拆除上開國有地上建
    物之事實，公訴人前揭證據，尚難積極證明被告甲○○亦具
    有竊盜及毀損之犯行，此外復查無其他積極證據足供證明被
    告確有公訴人所指犯行，其犯罪應屬不能證明，揆諸上開判
    例意旨及說明，即應為被告無罪之諭知。
據上論斷，應依刑事訴訟法第299 條、第300條、第301 條第1項
、刑法第354 條、第320 條第1 項、第55條、第41條第1 項，刑
法施行法第1條之1，判決如主文。
本案經檢察官李秀玲到庭執行職務
中    華    民    國    98    年    10    月    30    日
                  刑事第二庭    審判長法  官  黃國永
                                      法  官  簡光昌
                                      法  官  劉怡孜
以上正本證明與原本無異。
如不服本判決應於收受判決後10日內向本院提出上訴書狀，並
應敘述具體理由；其未敘述上訴理由者，應於上訴期間屆滿後
20日內向本院補提理由書（均須按他造當事人之人數附繕本）
「切勿逕送上級法院」。
中    華    民    國    98    年    10    月    30    日
                                      書記官  馮得弟


司法院資訊處製作；財團法人民間司法改革基金會備份。
